臺灣桃園地方法院民事裁定
110年度消債更字第398號
聲  請  人  
即  債務人  蔡春英  
代  理  人  李宏文律師(法律扶助律師)
上列當事人因消費者債務清理條例事件，聲請更生，本院裁定如
下：
    主  文
更生之聲請駁回。
聲請費用由聲請人負擔。
    理  由
一、更生之聲請有債務人經法院通知，無正當理由而不到場，或
    到場而不為真實之陳述，或拒絕提出關係文件或為財產變動
    狀況之報告之情形者，應駁回之，消費者債務清理條例（下
    稱消債條例）第46條第3項定有明文。又聲請更生或清算不
    合程式或不備其他要件者，法院應以裁定駁回之。但其情形
    可以補正者，法院應定期間先命補正，同條例第8條亦有明
    文。
二、經查，聲請人聲請更生，因未據提出完足事證以釋明其自己
    是否確為消費者及財產收入狀況有何不能清償債務之情事，
    本院無從加以斟酌認定是否具備更生之要件，遂於民國110
    年12月1日以裁定命聲請人於送達後10日內補正該裁定所示
    事項（如附件所示），該裁定並已於同年12月7日送達聲請
    人，有本院送達證書附卷可參。而聲請人雖於同年月15日具
    狀陳報，然就聲請人曾擔任祐維有限公司負責人之部分，僅
    稱其擔任負責人時點非屬消債條例規定所應審酌之範圍，而
    未提出任何營業相關證明文件，僅提出商工登記公示資料查
    詢頁面1紙（見本院卷第29頁）。惟本件聲請人係於110年9
    月6日向本院聲請更生，其聲請更生前5年內即為105年9月6
    日至110年9月5日。又聲請人擔任負責人之祐維有限公司係
    於105年5月17日停業至106年5月16日，後於107年8月24日廢
    止，尚有106年5月17日至107年8月23日之營業期間，顯屬聲
    請人聲請更生前5年內之審酌期間，聲請人拒未提出相關營
    業資料，亦未提出其他公文及文件等說明停業及廢止之狀況
    ，致本院無從審查是否符合更生要件。另聲請人亦稱無法提
    出扶養人之收入、財產、社福補助及支出相關資料，亦致本
    院無從審查其收入及支出狀況是否確實，難認聲請人已盡其
    提出或報告之義務。揆諸首揭法律規定，本件聲請更生，於
    法不合，應予駁回。
三、消債條例第11條之1雖規定，法院就更生或清算之聲請為駁
    回裁定前，應使債務人有到場陳述意見之機會，然其立法理
    由在「保障更生或清算聲請程序債務人之聽審請求權」，而
    所謂「聽審請求權」，乃法院就聲請人於充分提出聲請所據
    之主張及事證，經審核後，就該聲請人是否有無不能清償債
    務或有不能清償債務之虞等情事，或有無除外事項等實體事
    由有所不足，而認應予駁回時，始應依法通知其到場陳述意
    見，此觀同條例第8、44條規定自明。本件聲請人所應補正
    事項尚有缺漏，經本院定期命補正，仍未提出或陳稱無法提
    出，致使本院依其狀載內容無從認定符合更生之法定程式與
    要件，故尚無通知聲請人到場陳述意見之必要，併此指明。
四、爰裁定如主文。 
中　　華　　民　　國　　111 　年　　1　　月　　 21　　日
                  民事第二庭    法　官　張震武
以上正本係照原本作成。　　　
如不服本裁定應於送達後10日內向本院提出抗告狀，並繳納抗告費新臺幣1,000元。　　　　　　　　　　　　　　　　
中　　華　　民　　國　　110 　年　　1 　　月　　21　　日
                                書記官  陳𥴡濤 
附件：
1.聲請人曾擔任「祐維有限公司」之負責人，請分別陳報上開兩
  家公司於聲請更生前五年之營業期間，其平均每月營業額為何
  ？有申報營業稅者，並請提出各該申報資料及相關證明文件（
  如營利事業所得稅決算申報核定通知書、商業登記抄本、營業
  稅查定課徵銷售額證明、營業人銷售額與稅額申報書）。如無
  證明文件，仍應說明營業及收入情形。如於聲請更生前五年間
  已停業，請陳報停業時間或廢止時間之相關證明。
2.陳報聲請人名下所有之全部車輛，並請提出汽車行車執照。
3.提出聲請人父親之108 年及109 年度綜合所得稅各類所得資料
　清單、最新申請之財產總歸戶財產查詢清單（正本）。
4.提出與聲請人共同扶養父親之其餘扶養義務人之最新戶籍謄本
　（記事欄均勿省略）。
5.陳報聲請人名下所有為要保人或被保險人之商業保險契約每期
　各應繳納之保險費用若干？各該保險契約迄今之保單價值或解
　約金若干？請條列式列出，並提出保險公司出具之證明。
6.陳報聲請人及其父親所領有社會救助補助款、中低收入或低收
　入戶補助款或其他社會福利補助（包含國民年金），其金額若
　干？請分項條列式列出並提出領有補助之證明資料。
7.提出聲請人父親額外生活費用（看護費、醫療費、營養品等費
　用）支出之單據及佐證資料。